臺灣臺南地方法院刑事判決　　　
111年度訴字第230號
公  訴  人  臺灣臺南地方檢察署檢察官
被      告  陳正義



指定辯護人  本院公設辯護人林宜靜
上列被告因違反毒品危害防制條例案件，經檢察官提起公訴（11
1年度偵字第1682號），本院判決如下：
    主  文
陳正義販賣第二級毒品，共二罪，各處有期徒刑伍年貳月，應執
行有期徒刑伍年肆月。
扣案電子磅秤一台、分裝勺三支、分裝袋四包、藍色三星牌行動
電話一支均沒收；未扣案販賣所得新臺幣一萬元沒收，如全部或
一部不能沒收，追徵其價額。
    事  實
一、陳正義明知甲基安非他命為毒品危害防制條例所規定之第二
    級毒品，不得持有、販賣，竟基於意圖營利販賣第二級毒品
    之犯意，持其所有藍色三星牌行動電話LINE通訊軟體為聯繫
    工具，㈠於民國110年4月29日0時許，在臺南市○○區○○路0段0
    0巷00號，提供1包重量一錢之第二級毒品甲基安非他命予陳
    志羣，並取得新臺幣（下同）6千元作為對價。㈡於同年11月
    5日18時22分許，在臺南市○○區○○路00巷00號2樓，提供1包
    重量半錢之第二級毒品甲基安非他命予齊志遠，並向其收取
    4,000元作為對價。
二、嗣經員警偵辦陳志羣、齊志遠違反毒品危害防制條例案件而
    循線知悉，復於110年12月7日持本院搜索票前往陳正義位於
    臺南市○○區○○路00巷00號2樓居所處搜索，扣得分裝毒品使
    用之電子磅秤1台、分裝勺3支、分裝袋4包，聯繫陳志羣、
    齊志遠使用之藍色三星牌行動電話1支等物，而查獲上情。
三、案經臺灣臺南地方檢察署檢察官指揮臺南市政府警察局第四
    分局偵查起訴。
    理  由
一、本件以下所引用之具傳聞性質之證據，檢察官、辯護人及被
    告陳正義於本案言詞辯論終結前，並未爭執其證據能力，本
    院審酌前開證據之作成或取得之狀況，並無非法或不當取證
    之情事，且經本院於審判期日就上開證據依法進行調查、辯
    論，依刑事訴訟法第159條之5規定，均具有證據能力。至以
    下所引用之不具傳聞性質之證據，因非檢警違背法定程序取
    得之證據，依法自應有證據能力，併此敘明。
二、訊據被告對上開犯罪事實坦承不諱，核與證人陳志羣、齊志
    遠於警、偵訊證述之內容大致相符（警卷第7-28、47-56頁
    、偵卷第287-288、301-302頁），並有110 年11月05日監視
    器錄影畫面截圖、本院110 年聲搜字第1318號搜索票（南院
    刑搜字第8382號）、臺南市政府警察局第四分局搜索扣押筆
    錄、扣押物品目錄表、指認犯罪嫌疑人紀錄表、陳志羣與被
    告LINE對話紀錄翻拍照片及指認購毒場所照片附卷可稽（警
    卷第29-45、65-71、75-81頁），堪認被告上開自白確與事
    實相符，足以採信。再按販賣毒品之所謂販賣行為，係行為
    人基於營利之目的，而販入或賣出毒品而言，販賣毒品者，
    其主觀上須有營利之意圖，且客觀上有販賣之行為，即足構
    成，至於實際上是否已經獲利，則非所問。而買賣乃雙向之
    行為，不論係起因於賣家兜售，抑買家求購，且其態樣本不
    必限於以既有現存物品之交易，毒品亦然。在毒品流通網絡
    中，基於規避查緝風險，節約囤貨成本等考量，遇有買毒要
    約甚或議妥數量、價金後，始行對外洽購，乃至於就供己身
    施用之部分，一併加購，再行賣交買家者，均屬尋常可見之
    買賣類型，是以有償提供毒品者，除非別有客觀之特別情事
    ，可資證明確係合資、代購或引介者等出於非圖利之意思而
    為外，本諸毒品危害防制條例遏止毒害漫流之立法宗旨，概
    皆可認其係出於營利之意而為。本件陳志羣、齊志遠與被告
    約定交付購買毒品價金，復無任何證據證明被告係單純以同
    一價量轉售，堪認被告係有償提供甲基安非他命無訛，其主
    觀上具有營利之意圖，至為灼然。本案事證明確，被告上揭
    犯行洵堪認定，應依法論科。
三、論罪科刑
㈠、核被告犯罪事實一所為，均係犯毒品危害防制條例第4條第2
    項之販賣第二級毒品罪。其持有甲基安非他命之低度行為，
    為其販賣之高度行為所吸收，均不另論罪。　　
㈡、被告犯罪事實一所犯2罪，均犯意各別，行為互異，應予分論
    併罰。　
㈢、被告犯罪事實一犯行，於偵查及審判中均坦承犯行，應適用
    毒品危害防制條例第17條第2項之規定減輕其刑。
㈣、再按犯毒品危害防制條例第4條至第8條、第10條或第11條之
    罪，供出毒品來源，因而查獲其他正犯或共犯者，減輕或免
    除其刑，為同條例第17條第1項所明定。而所謂「供出毒品
    來源，因而查獲者」，係指具體提供毒品來源之資訊，使有
    偵查（或調查）犯罪職權之公務員知悉而對之發動偵查（或
    調查），並因而破獲者而言（最高法院99年度臺上字第4392
    號判決參照）。被告雖稱毒品係購自「阿豐」，然經本院詢
    問檢、警，均未能因被告之供述而查獲上情，此有臺灣臺南
    地方檢察署111 年3 月15日南檢文公111 偵1682字第111901
    7494號函、臺南市政府警察局第四分局111 年3月29日南市
    警四偵字第1110143970號函附卷足參（本院卷第69、109頁
    ），自無從邀本條規定之減刑寬典，附此敘明。
㈤、被告因如前述符合毒品危害防制條例第17條第2項規定，經本
    院依法減輕其刑後，其所犯上開之罪之法定刑度已降低為有
    期徒刑5年以上，較之原定最低刑度已有明顯減輕；參酌販
    賣毒品為我國法制重罰不寬貸之犯行，其無視法令禁制，猶
    販賣甲基安非他命牟利，自無從認其上開犯罪有何特殊之原
    因與環境，在客觀上足以引起一般同情，即使宣告上開法定
    最低刑度猶嫌過重之情事，其所為即難邀憫恕，不宜再引用
    刑法第59條規定酌量減輕其刑。
㈥、爰審酌被告無視於國家杜絕毒品危害之禁令，販賣毒品之行
    為，無異擴大促進毒品之流通，令施用者沉迷淪陷，形成生
    理成癮性及心理依賴性，戕害國民身心健康，危害社會治安
    甚鉅，自應受有相當程度之刑事非難，然本案流毒對象僅止
    於2人，販賣數量亦非鉅，犯後於偵審時坦認犯行，已有悔
    意，再兼衡被告販賣毒品之犯罪動機、目的、手段及前因毒
    品危害防制條例等案件，經本院以106年度聲字第2396號裁
    定應執行有期徒刑3月確定，於108年4月30日執行完畢出監
    ；再因施用第二級毒品，經本院以108年度簡字第856號判決
    有期徒刑5月確定，於109年2月26日易科罰金執行完畢，此
    有臺灣高等法院被告前案紀錄表在卷之素行、國中肄業之學
    歷、離婚、從事搭建鐵皮屋等土木工作之家庭生活、經濟狀
    況等一切情狀，分別量處如主文所示之刑。又數罪併罰之定
    應執行刑，係出於刑罰經濟與責罰相當之考量，並非予以犯
    罪行為人或受刑人不當之利益，為一種特別的量刑過程，相
    較於刑法第57條所定科刑時應審酌之事項係對一般犯罪行為
    之裁量，定應執行刑之宣告，乃對犯罪行為人本身及所犯各
    罪之總檢視，除應考量行為人所犯數罪反應出之人格特性外
    ，並應權衡審酌行為人之責任與整體刑法目的及相關刑事政
    策，在量刑權之法律拘束性原則下，依刑法第51條第5款之
    規定，採限制加重原則，以宣告各刑中之最長期為下限，各
    刑合併之刑期為上限，但最長不得逾30年，資為量刑自由裁
    量權之外部界限，並應受法秩序理念規範之比例原則、平等
    原則、責罰相當原則、重複評價禁止原則等自由裁量權之內
    部抽象價值要求界限之支配，使以輕重得宜，罰當其責，俾
    符合法律授與裁量權之目的，以區別數罪併罰與單純數罪之
    不同，兼顧刑罰衡平原則。本院審酌被告販賣毒品為甲基安
    非他命、金額不高、販賣毒品對象非眾，暨次數，衡以刑法
    第51條第5款係採限制加重原則，非累加原則，及現行實務
    上對於販賣毒品罪之執行刑量定，大多依其所宣告之最高刑
    度就其餘每次犯行略加其刑度等情，本諸刑罰經濟與責罰相
    當原則，兼顧對於被告之儆懲與更生，爰定其應執行刑如主
    文所示之刑。
四、沒收
㈠、扣案電子磅秤1台、分裝勺3支、分裝袋4包、藍色三星牌行動
    電話1支（本院卷第129-130頁），係被告分裝秤重、聯繫陳
    志羣、齊志遠，販賣甲基安非他命犯行所用之物，業經被告
    供明在卷（本院卷第123頁），且有LINE對話紀錄翻拍照片
    、扣案物品清單（出處同前）可佐，不問屬於犯罪行為人與
    否，應依毒品危害防制條例第19條第1項規定宣告沒收。其
    餘扣案物並無證據證明與本案犯行有關，故不予沒收，若涉
    其他犯罪，應由檢方再行偵辦。
㈡、犯罪所得，屬於犯罪行為人者，沒收之，刑法第38條之1第1
    項前段定有明文。又犯罪所得沒收之目的在於消除行為人或
    第三人的不法獲利，具有類似不當得利之衡平措施性質，且
    任何人均不得坐享犯罪所得，犯罪行為人投入犯罪之成本不
    值得保護，故而販賣毒品所得無論成本若干或利潤多少，均
    應全部諭知沒收（最高法院106年度臺上字第439號判決意旨
    參照）。被告本件販賣第二級毒品犯行，均已實際取得對價
    ，此經被告供述在卷，核與證人供述相符（出處同前），上
    開被告犯罪所得，應依前開規定諭知沒收，如全部或一部不
    能沒收，併依同法條第3項規定，追徵其價額。
據上論斷，應依刑事訴訟法第299 條第1 項前段，毒品危害防制
條例第4條第2項、第17條第2項、第19條第1項，刑法第11條、第
51條第5款、第38條之1第1項前段、第3項、第40條第1項，判決
如主文。
本案經檢察官黃信勇提起公訴、謝欣如到庭執行職務。
中　　華　　民　　國　　111 　年　　5 　　月　　3 　　日
                  刑事第五庭    審判長法　官  鍾邦久
　　　　　　　　　                    法  官  林欣玲
　　　　　　　　　                    法  官  蔡奇秀
以上正本證明與原本無異。
如不服本判決應於收受本判決後20日內向本院提出上訴書狀，並
應敘述具體理由。其未敘述上訴理由者，應於上訴期間屆滿後20
日內向本院補提理由書狀（均須按他造當事人之人數附繕本）「
切勿逕送上級法院」。 
    　　　　　　　　　　　　　　　　　書記官　黃郁淇
中　　華　　民　　國　　111 　年　　5 　　月　　3 　　日
所犯法條： 
毒品危害防制條例第4條
製造、運輸、販賣第一級毒品者，處死刑或無期徒刑；處無期徒
刑者，得併科新臺幣 3 千萬元以下罰金。
製造、運輸、販賣第二級毒品者，處無期徒刑或 10 年以上有期
徒刑，得併科新臺幣 1 千 5 百萬元以下罰金。
製造、運輸、販賣第三級毒品者，處 7 年以上有期徒刑，得併
科新臺幣 1 千萬元以下罰金。
製造、運輸、販賣第四級毒品者，處 5 年以上 12 年以下有期
徒刑，得併科新臺幣 5 百萬元以下罰金。
製造、運輸、販賣專供製造或施用毒品之器具者，處 1 年以上
7 年以下有期徒刑，得併科新臺幣 1 百 50 萬元以下罰金。
前五項之未遂犯罰之。